臺灣臺北地方法院民事判決　　　　　　　　　　　　　九十年度簡上字第六五五號
　　上　訴　人　　甲○○
　　被上訴人　　　乙○○
右當事人間請求給付票款事件，上訴人對於中華民國九十年九月六日本院台北簡易庭
八十九年度北簡字第一六二七二號第一審判決提起上訴，本院判決如左：
    主  文
上訴駁回。
第二審訴訟費用由上訴人負擔。
    事  實
甲、上訴人方面：
  一、聲明：（一）原判決廢棄。
  　　　　　（二）被上訴人在第一審之訴駁回。
  二、陳述：除與原審判決書所載者相同茲予引用外，補稱：被上訴人執有上訴人所
      簽發，票據號碼：ＦＡ0000000號，票載發票日期為民國八十九年五月
      九日，票面金額為新台幣（下同）肆佰萬元之支票（以下簡稱系爭支票）一紙
      ，乃訴外人趙恩廣為擔保借款之返還，而交付與被上訴人，非所謂票貼，且被
      上訴人於取得系爭支票時，即明知系爭支票係擔保性質，又趙恩廣就上開借款
      已清償，依票據法第十三條但書之規定，被上訴人自應將系爭支票返還。
  三、證據：援用原審之立證方法。
乙、被上訴人方面：
  一、聲明：如主文第一項所示。
  二、陳述：除與原審判決書所載者相同茲予引用外，補稱：系爭支票非為擔保借款
      返還，只是票貼返款的憑證，就是趙恩廣持系爭支票，經被上訴人預扣借款日
      即八十八年七月二十三日起至票載發票日八十九年五月九日之利息，共伍拾捌
      萬元後，向被上訴人貼現借款肆佰萬元，且被上訴人已將佰肆拾貳萬元匯至
      趙恩廣指定之帳戶內。又趙恩廣並未清償上開借款。
  三、證據：援用原審之立證方法。
    理  由
一、被上訴人起訴主張：其執有上訴人所簽發之系爭支票一紙，詎其於八十九年十一
    月四日，向付款人為付款之提示，卻遭退票，並經追索無效，爰依票款請求權之
    法律關係，請求上訴人給付被上訴人肆佰萬元，及自八十九年十一月四日起至清
    償日止，按年息百分之六計算之利息等語。
二、上訴人則以：系爭支票係為擔保趙恩廣之借款，茲上開借款已經趙恩廣清償，被
    上訴人自不得再行使票據上權利等詞，資為抗辯。
三、經查：系爭支票係上訴人所簽發，經趙恩廣於向被上訴人借款時，交付與被上訴
    人，經被上訴人於八十九年十一月四日，向付款人為付款之提示，卻遭退票等情
    ，業據被上訴人提出系爭支票及退票理由單等件為證，為兩造所不爭執，應信為
    真實。茲兩造所爭執者為：「上訴人得否對被上訴人主張票據法第十三條但書之
    惡意抗辯？」、「趙恩廣是否已清償其向被上訴人借貸之上開借款？」，爰一一
    分述如下：
  （一）按「當事人主張有利於己之事實者，就其事實有舉證之責任。」，民事訴訟
        法第二百七十七條前段定有明文。復按「票據債務人不得以自己與發票人或
        執票人之前手間所存抗辯之事由對抗執票人。但執票人取得票據出於惡意者
        ，不在此限。」，票據法第十三條亦有明文。又「票據行為為不要因行為，
        即不以給付之原因為要素而得成立之行為，凡簽名於票據之人，不問原因如
        何，均須依票上所載文義負責，除執票人取得票據係出於惡意成詐欺者外，
        發票人不得以自己與執票人前手所存抗辯之意由，對抗執票人。」、「票據
        債務人以其自己與執票人間所存抗辯之事由對抗執票人，固為法之所許，然
        本件被上訴人，係以他人與執票人間所存抗辯之事由對抗執票人之上訴人，
        於法不能謂為有據。」，最高法院著有四十九年台上字第六七八號、四十七
        年台上字第一六二一號判例要旨足參。是票據債務人僅得於執票人取得票據
        係出於惡意時，始得以自己與發票人或執票人之前手間所存抗辯之事由對抗
        執票人，然票據債務人則不得以他人與執票人間所存抗辯之事由，對抗執票
        人。
  （二）上訴人主張系爭支票乃趙恩廣為擔保借款之返還，而交付與被上訴人，非所
        謂票貼，且被上訴人於取得系爭支票時，即明知系爭支票係擔保性質，而趙
        恩廣已清償系爭借款，依票據法第十三條但書規定，被上訴人不得再行使系
        爭支票之票據上權利云云，惟查：如前述，趙恩廣係於向被上訴人為系爭借
        款時，將上訴人所簽發之系爭支票，交付與被上訴人，是上訴人為系爭支票
        之執票人，趙恩廣則為系爭支票之前手（即被上訴人之前手），而被上訴人
        係系爭支票之票據債務人即發票人（即趙恩廣之前手）。故本件上訴人，係
        以他人即趙恩廣與執票人即被上訴人間所存抗辯之事由，對抗為執票人之被
        上訴人，揆諸上開說明，係於法無據。是上訴人前揭主張，不足採信，上訴
        人自不得對被上訴人主張票據法第十三條但書之惡意抗辯。
  （三）如前所述，上訴人既不得主張票據法第十三條但書之規定對抗被上訴人，則
        趙恩廣是否已清償系爭借款，即與本件訴訟無涉，是本院就趙恩廣是否清償
        系爭借款乙事，爰不予論述。
四、綜上所述，上訴人既為系爭支票之發票人，依票據法第五條第一項「在票據上簽
    名者，依票上所載文義負責。」之規定，自應就系爭支票上所載文義負責，即應
    給付被上訴人系爭支票之票面金額肆佰萬元。是被上訴人依票款請求權之法律關
    係，請求上訴人給付被上訴人系爭支票之票面金額肆佰萬元，及依票據法第一百
    三十三條「執票人向支票債務人行使追索權時，得請求自付款提示日起之利息，
    如無約定利率者，依年利六釐計算。」規定，自付款提示日即八十九年十一月四
    日起至清償日止，按年息百分之六計算之利息，為有理由，應予准許。又因本件
    係命清償票據上債務之判決，依民事訴訟法第三百八十九條第一項第四款規定，
    應依職權宣告假執行。是則原審為被上訴人勝訴之判決，並依職權宣告假執行，
    經核與法並無不合，上訴意旨指摘原判決不當，求予廢棄改判，為無理由，應予
    駁回其上訴。
五、據上論結，本件上訴為無理由，依民事訴訟法第四百三十六條之一第三項、第四
    百四十九條第一項、第七十八條、第三百八十五條第一項前段，判決如主文。
中　　　華　　　民　　　國　　九十一　　年　　　八　　　月　　　十六　　日
                                        臺灣臺北地方法院民事第三庭
　　　　　　　　　　　　　　　　　　　　　　審判長　法　官　楊絮雲
　　　　　　　　　　　　　　　　　　　　　　　　　　法　官　李維心
　　　　　　　　　　　　　　　　　　　　　　　　　　法　官　郭姿君
右為正本係照原本作成
本件當事人須以本判決適用法律顯有錯誤為上訴理由時，始得於本判決送達後二十日
內向本院提出上訴狀，如已於本判決宣示後送達前提起上訴者，應於判決送達後十日
內補具上訴理由（均按他造當事人之人數附繕本），並經本院許可後方得上訴最高法
院。
中　　　華　　　民　　　國　　九十一　　年　　　八　　　月　　　十六　　日
　　　　　　　　　　　　　　　　　　　　　　　　法院書記官  高菁菁
